臺灣臺中地方法院交通事件裁定
　　　　　　　　　　　　　　　　　 100年度交聲字第2608號
原處分機關　交通部公路總局臺中區監理所臺中市監理站
受處分人　　陳世勳
上列異議人即受處分人因違反道路交通管理處罰條例案件，對於
交通部公路總局臺中區監理所臺中市監理站於民國100年9月6日
所為之處分（裁監稽違字第裁61-GF0000000號裁決書）聲明異議
，本院裁定如下：
    主    文
原處分撤銷。
陳世勳汽車駕駛人，駕駛汽車經測試檢定酒精濃度超過規定標準
，吊扣普通重型機器腳踏車駕駛執照拾貳個月，並應參加道路交
通安全講習。
    理    由
一、原處分機關係以：異議人即受處分人陳世勳（下稱受處分人
    ）於民國99年7月5日23時32分許，駕駛車牌號碼TPB-386號
    重型機器腳踏車(下稱系爭重機車)，行經臺中市○○路與東
    山路口處，因酒後駕車，測定呼氣酒精濃度值為0.79mg/L之
    違規，經臺中市警察局第五分局北屯派出所員警以中市警交
    字第GF0000000號違反道路交通管理事件通知單當場舉發。
    罰鍰部分，因緩起訴處分金為提供40小時之義務勞務，與處
    罰條例第35條第8項規定及交通部交路字第1000026187號函
    示未合，爰本站於100年9月6日以裁監稽違字第裁61-GF0000
    000號裁決書裁處罰鍰新臺幣（下同）45,000元，吊扣駕駛
    執照12個月及施以道安講習（本案已於99年7月21日執行吊
    扣機車駕照、簽收道安講習單）。
二、受處分人異議理由略以：受處分人酒駕公共危險案件，業經
    偵察終結緩起訴，應服義務勞動40小時，受處分人已履行完
    畢，聲請撤銷本案行政罰款（應係指行政罰鍰），爰聲明異
    議等語。
三、按汽車駕駛人，駕駛汽車經測試檢定酒精濃度超過規定標準
    者，處15,000元以上60,000元以下罰鍰，並當場移置保管該
    汽車及吊扣其駕駛執照1年，道路交通管理處罰條例第35 條
    第1項第1款定有明文。又汽車駕駛人，有第35條第1項規定
    之情形者，應接受道路交通安全講習，為同條例第24條第1
    項第2款所明定。惟94年2月5日公布，於95年2月5日施行之
    行政罰法第95年2月5日施行之行政罰法第26條規定：「一行
    為同時觸犯刑事法律及違反行政法上義務規定者，依刑事法
    律處罰之。但其行為應處以其他種類行政罰或得沒入之物而
    未經法院宣告沒收者，亦得裁處之。前項行為如經不起訴處
    分或為無罪、免訴、不受理、不付審理之裁判確定者，得依
    違反行政法上義務規定裁處之」，又其他種類行政罰，係指
    違反行政法上之義務應受「裁罰性」之「不利處分」，依行
    政罰法第2條規定，包括限制或禁止行為之吊扣證照處分；
    究其立法理由，一行為同時觸犯刑事法律及違反行政法上義
    務規定時，由於刑罰與行政罰同屬對不法行為之制裁，刑罰
    之懲罰作用較強，故在處罰目的相同且處罰方式相同時，若
    依刑事法律處罰，即足資警惕時，實無一事二罰再處行政罰
    之必要；且刑事法律處罰，由法院依法定程序為之，較符合
    正當法律秩序，應予優先適用，故同時觸犯刑事法律及違反
    行政法上義務規定之行為，行政機關得否科以與刑罰相類之
    行政罰處罰，端視該行為之刑事訴追或審判程序終局結果而
    定，在刑事訴追、審判程序尚未終局確定前，行政機關自不
    得逕予裁罰，至於罰鍰以外之沒入或其他種類行政罰，因兼
    具維護公共秩序之作用，為達行政目的，行政機關仍得併予
    裁處。而刑事訴訟法第253條之1所指之緩起訴處分，以觀察
    犯罪行為人有無施以刑法所定刑事處罰之必要，為介於起訴
    及微罪職權不起訴間之緩衝制度設計，依此制度設計，觸犯
    刑事法律之犯罪行為，除得經檢察官之起訴，並由法院審理
    後，為有罪科刑、無罪、免訴、不受理、不付審理之裁判外
    ，如檢察官認該行為所涉為死刑、無期徒刑或最輕本刑3年
    以上有期徒刑以外之罪，於參酌刑法第57條所列事項及公共
    利益之維護，認以緩起訴為適當者，得定1年以上3年以下之
    緩起訴期間為緩起訴處分（刑事訴訟法第253條之1），就要
    件言，緩起訴基本上係認被告有犯罪嫌疑，而暫緩起訴，並
    得科被告予一定之負擔或指示，此與不起訴處分係因犯罪嫌
    疑不足或其他原因，且不得附條件或負擔，顯有不同，可知
    緩起訴處分是一種刑事處罰；且經檢察官為「緩起訴」處分
    者，於「緩起訴」之猶豫期間內，檢察官可對其持續觀察，
    若認其顯無反省警惕之情或根本欠缺反省警惕之能力（即符
    合刑事訴訟法第253條之3第1項所列3款情形）者，得依職權
    或依告訴人之聲請，將「緩起訴」處分撤銷，並依法追訴，
    亦即在緩起訴處分之猶豫期間內，刑事訴追程序仍未終局確
    定，此與不起訴處分確定後，刑事訴追程序終結，檢察官原
    則上不得就同一行為再行起訴之法律效果迥異。是以，緩起
    訴處分性質上既與不起訴處分不同，本無適用行政罰法第26
    條第2項規定之餘地；況行政罰法第26條第2項並未明列「緩
    起訴處分」，亦不宜擴張解釋。從而，經檢察官為緩起訴處
    分之行為，如同時違反行政法上義務之規定，因已有刑事處
    罰，此時行政機關若另行依法行政裁罰，無異一罪二罰，因
    此參酌行政罰法第26條之立法意旨，違反行政法上義務之行
    為，若同時亦經檢察官另為緩起訴處分時，行政機關應不得
    就同一行為，再為與刑罰相類之罰鍰處分；且按緩起訴之被
    告依檢察官緩起訴處分命令，向國庫、公益團體、地方自治
    團體支付一定金額或提供義務勞務者，此等命令雖非狹義之
    刑罰，但仍是一種特殊的處遇措施，造成被告之財產減少或
    義務增加，性質上亦屬干預人民自由之處分，與刑事制裁無
    異，實質上仍為刑事處罰，就該範圍內，自不應再受同一目
    的行政罰鍰之裁罰。故檢察官為緩起訴處分時，如已對受處
    分人課予指示及負擔，應視為受處分人已依刑事法律受到處
    罰，則於緩起訴處分確定後，自不得再處以行政罰鍰。準此
    ，汽車駕駛人之酒後駕車行為，經測試檢定酒精濃度超過規
    定標準時，其既違反道路交通管理處罰條例第35條第1項第1
    款所定之行政法上義務，同時又觸犯刑法第185條之3公共危
    險罪之刑事法律，則道路交通主管處罰機關依上開行政罰法
    第26條第1項但書規定，得對受處分人處以其他種類行政罰
    之情形外，關於罰鍰部分，則應依行政罰法第26條及道路交
    通管理處罰條例第10條規定，移送地方法院檢察署處理，於
    移送後，除有行政罰法第26條第2項所定不起訴等事由及其
    他法律另有規定，得依違反行政法上義務規定另行裁處者外
    ，即不得再依道路交通管理處罰條例第35條第1項第1款規定
    ，裁處受處分人罰鍰之行政罰。經查，
  (一)本件受處分人於上開時、地，駕駛系爭重機車，因酒後駕車
    ，經警測定呼氣酒精濃度值為0.79mg/L，已逾規定不得駕駛
    車輛之濃度標準0.25mg/L等情，為受處分人所不否認，並有
    臺中市警察局中市警交字第GF0000000號舉發違反道路交通
    管理事件通知單在卷可稽，足認受處分人確有原處分所認定
    之酒後駕車之交通違規行為無訛。
  (二)又受處分人同一酒後駕車之行為，因同時觸犯刑法第185 條
    之3之公共危險罪，經臺灣臺中地方法院檢察署檢察官於99
    年7月8日以99年度速偵字第2590號為緩起訴處分，緩起訴期
    間為1年，被告應向指定之政府機關、政府機構、行政法人
    、社區或其他符合公益目的之機構或團體提供40小時之義務
    勞務。該緩起訴處分於100年7月20日期滿未經撤銷而實質確
    定，且受處分人業已完成義務勞務40小時，有緩起訴處分書
    及臺灣高等法院被告前案紀錄表各1紙在卷可參。則受處分
    人已因上開緩起訴處分而干預其人身自由，主觀上前揭義務
    勞務亦具強制性、懲罰性，緩起訴處分條件之履行使其免於
    遭檢察官發動起訴程序，乃有替代刑罰之效果，足認受處分
    人已依懲罰作用較強之刑事法律服義務勞務，又該緩起訴處
    分係命異議人提供義務勞務，而非命給付金錢，依上說明，
    並無適用道路交通管理處罰條例第35條第8項關於補繳不足
    最低罰鍰規定之餘地（臺灣高等法院臺中分院交通事件裁定
    98年度交抗字第926號、98年度交抗字第682號、100年度交
    抗字275號裁定意旨參照）。是原處分機關竟仍裁處受處分
    人罰鍰45,000元，即有不當。
  (三)至原處分機關依道路交通管理處罰條例第24條第1項第2款、
    第35條第1項第1款規定另裁處受處分人吊扣駕照及施以道安
    講習款部分，均係屬裁罰性之不利處分，為維護交通安全，
    促使駕駛人於飲酒後能知所警惕，實有教導駕駛人了解交通
    規則並加強其遵循之必要，故依行政罰法第26條第1項但書
    之規定，仍得裁處之，併此敘明。
四、綜上所述，受處分人既已依懲罰作用較強之刑事法律服義務
    勞務40小時，即無再依行政法為相同處罰之必要，原處分機
    關仍裁處受處分人罰鍰45,000元，即有不當，受處分人此部
    分之異議，為有理由。另原處分關於吊扣駕駛執照12個月及
    道路交通安全講習部分之裁處內容，雖未據受處分人聲明異
    議，然聲明異議屬一種司法救濟途徑，由法院審查受處分人
    所涉之違規事實是否成立，及原處分所適用之法條是否正確
    、裁罰是否適當，因法院負有司法審查之作用，對原處分失
    當時，應自為處分，就罰鍰、吊照及安全講習等處罰效果，
    宜為一併重新諭知（臺灣高等法院暨所屬法院98年法律座談
    會刑事類提案第23號決議可佐），此部分係原處分機關基於
    前開單一交通違規行為所為處分之一部，且受處分人對其中
    罰鍰部分已表明不服之旨如前，自應認其已對該案之處分全
    部聲明不服，本院自應併予審究，且本件酒後駕車為一個違
    規行為，罰鍰、吊扣處分及施以道路交通安全講習部分無從
    區分。從而，應認受處分人提起本件異議為有理由，本院自
    應將原處分撤銷，另為裁罰如主文第2項所示，以期適法。
據上論斷，應依道路交通管理處罰條例第87條第2項，道路交通
案件處理辦法第19條，裁定如主文。
中    華    民    國   100    年    9     月    20    日
                  交通法庭  法  官  劉正中
以上正本證明與原本無異。
如不服本裁定應於送達後5日內向本院提出抗告狀。
                            書記官  黃英寬
中    華    民    國   100    年    9     月    20    日